【裁判字號】    94,上訴,1661
【裁判日期】    950227
【裁判案由】    違反毒品危害防制條例
【裁判全文】
臺灣高等法院高雄分院刑事判決        94年度上訴字第1661號
上  訴  人
即  被  告  甲○○原名劉清吉.
                      號
                    （另案於臺灣高雄第二監獄執行中）
指定辯護人  鄧國璽  律師
上列上訴人因違反毒品危害防制條例案件，不服臺灣高雄地方法
院94年度訴緝字第98號中華民國94年10月11日第一審判決（起訴
案號：臺灣高雄地方法院檢察署91年度偵字第14676 號），提起
上訴，本院判決如下：
     主  文
原判決撤銷。
甲○○連續販賣第二級毒品，處有期徒刑柒年陸月。販賣第二級
毒品所得行動電話易付卡壹張（價值新台幣壹仟元）沒收之，如
全部或一部不能沒收時，追徵其價額；販賣第二級毒品所得新臺
幣仟元沒收之，如全部或一部不能沒收時，以其財產抵償之。
     事  實
一、甲○○明知甲基安非他命（原審誤載為安非他命，以下同）
    為毒品危害防制條例管制之第二級毒品，依法不得持有、販
    賣；竟意圖營利，於不詳時地，向不詳姓名之成年人「目該
    」購入數量不詳之第二級毒品甲基安非他命後，即基於販賣
    第二級毒品之概括犯意，連續於民國90年11月9 日凌晨5 時
    許，在台南市○○路○ 段861 號201 室其與女友林紹貞之租
    屋處，販賣不詳數量（經施添議施用後含袋剩0.4 公克）之
    第二級毒品甲基安非他命予施添議，施添議則交付價值新臺
    幣（下同）1 千元之行動電話易付卡1 張予甲○○；復於同
    日下午6 時許，在該址1 樓前，將含袋重1. 2公克之第二級
    毒品甲基安非他命以現金3 千元之價格，販賣予施添議。嗣
    於同日晚上11時許，施添議因涉嫌施用毒品，在台南市○○
    路○ 段861 號前為警查獲，扣得甲基安非他命2 包（含袋共
    重1. 6公克），施添議乃供出係向甲○○購買毒品，並在警
    方之授意下，聯絡甲○○返回上揭處所交易，甲○○乃與林
    紹貞一起返回上開租屋處，嗣於翌日（10日）零時許，甲○
    ○、林紹貞甫抵達上址2 樓走道時，即為警當場查獲。
二、案經台南縣警察局永康分局報告臺灣臺南地方法院檢察署呈
    請臺灣高等法院檢察署移轉臺灣高雄地方法院檢察署檢察官
    偵查起訴。
    理  由
壹、證據能力部分：
一、被告以外之人於司法警察前所為之陳述與與審判中不符時，
    其先前之陳述具有較可信之特別情況，且為證明犯罪事實存
    否所必要者，依刑事訴訟法第159 條之2 之規定例外有證據
    能力，則被告以外之人於司法警察調查中所為之陳述，若與
    審判中相符時，自有證據能力。是本案證人施添議於警詢所
    為之陳述與其於原審及本院之陳述相符部分，自有證據能力
    。
二、證人施添議於檢察官前所為之陳述，被告甲○○（下稱被告
    ）及其選任辯護人並未主張係在不正情況下所為之陳述，依
    刑事訴訟法第159 條之1 第2 項規定，亦有證據能力。
貳、實體部分：
一、訊據上訴人即被告矢口否認有何販賣第二級毒品之犯行，辯
    稱：台南市○○路○ 段861 號201 室係伊女友林紹貞之租處
    ，伊並沒有住在該處，與施添議也不認識，不可能賣甲基安
    非他命給施添議，且查獲當日伊係應林紹貞之要求開車送林
    紹貞回上揭201 室租屋處，並非接到施添議的電話才回該處
    ，又查獲時在林紹貞身上查獲之甲基安非他命係林紹貞所有
    ，非伊所有，係林紹貞在販賣云云。惟查：
  (一)上開事實，迭據證人施添議於警詢、偵查、原審及本院審理
    時證稱：伊居住於上開201 室對面之205 室，因見201 室處
    常有人出入，感覺上有人在吸食甲基安非他命，遂於查獲當
    日（9 日）凌晨3 點，留電話在201 室之房門上，林紹貞於
    同日凌晨5 點多以電話與伊聯絡，因伊當時人在外面，乃於
    返家後，再前往被告之201 室，因伊為取得被告之信任，便
    攜帶甲基安非他命及吸食器至201 室與被告一同施用，嗣後
    被告就販賣1 小包甲基安非他命給伊，伊則交付價值1 千元
    之行動電話易付卡；另於同日下午6 時許，在上開處所之1
    樓，由被告以現金3 千元之價格售予其1.2 公克之甲基安非
    他命1 包等語（見警卷第7 、8 頁、臺灣臺南地方法院檢察
    署90年度偵字第13230 號卷【以下簡稱南檢卷】第6 、7 頁
    、原審訴字卷第28至33頁、本院卷第90頁）。而證人施添議
    為警查扣之疑似甲基安非他命晶體2 包（含袋共重1.6 公克
    ），業經臺灣臺南地方法院以91年度聲字第337 號裁定諭知
    沒收銷燬，此有該裁定書附卷可稽（見原審訴字卷第122 頁
    ），是上開另案扣押晶體2 包，為第二級毒品甲基安非他命
    甚明；足證證人施添議所述非虛。
  (二)證人即查獲施添議之警員邊信文於原審調查、審理時均證稱
    ：當天是要去查施添議，查獲後，施添議表示其施用之甲基
    安非他命係向住在對面之被告購買，警方就要求施添議配合
    查緝，施添議同意後，就打電話，於電話中，施添議向對方
    表示要買甲基安非他命，後來被告及其女友回來，我就開門
    出去表明身分等語（見原審訴字卷第37、38頁、訴緝卷第13
    3 、135 頁），而證人施添議亦證稱：伊當天為警查獲後，
    有配合警方打電話給被告，而由被告之女友林紹貞接聽，伊
    在電話中表示要買甲基安非他命，林紹貞就說他們在外面，
    約20分鐘回來，回來後，永康分局警備隊就衝過去抓人等語
    （見雄檢7655號卷第10頁反面、原審訴字卷第31、33、39頁
    、訴緝卷第130 、本院卷第90、92頁），被告於原審亦自陳
    ：那天施添議打電話是打給我女朋友，不是我接的等語（見
    原審訴緝卷第47頁），可證證人施添議當天確有於查獲後打
    電話，由被告之女友林紹貞接聽，被告及林紹貞並於施添議
    打完電話後返回上開處所，在走廊通道為警查獲等情均無訛
    ，是被告及林紹貞事後辯稱沒有接到證人施添議電話云云，
    為事後卸責之辭。衡情，若證人施添議沒有向被告購買毒品
    ，豈有可能毫不猶豫地當著警員邊信文之面，打電話與被告
    聯絡，並於聯絡時明白表示要購買甲基安非他命！況被告及
    其女友於接到電話後不久就返回前開租處（證人施添議係於
    11月9 日晚上11時為警查獲，而被告係於11月10日零時為警
    逮捕，此有施添議及被告之警詢筆錄在卷可憑【見警卷第1
    、7 頁】），若非為了與證人施添議交易毒品，被告何必於
    接獲電話後急著趕回來？雖接聽電話者為被告之女友林紹貞
    ，然被告與其女友共同居住在前開處所，而證人施添議向被
    告購買甲基安非他命時，林紹貞均有在場，但未參與交易等
    情，業據證人施添議證述在卷（見警卷第8 頁、原審訴字卷
    第30、31、32頁），則證人施添議因林紹貞已知道被告販賣
    甲基安非他命給伊之事，而未避諱讓林紹貞知道，直接向林
    紹貞表示要買甲基安非他命等語，要屬合情，自難因證人施
    添議係向林紹貞表示要買毒品，而遽認販毒之事與被告無關
    。又證人施添議打電話給被告，由被告之女友接聽時，證人
    施添議雖未使用免持聽筒之功能，使證人邊信文得以與聞對
    話內容，但證人邊信文當時在證人施添議旁邊，就證人施添
    議於電話中表示要買甲基安非他命等語，係其親耳聽聞，是
    證人邊信文上開陳述仍得做為佐證。綜上所述，益證證人施
    添議持有之毒品係向被告購買。
  (三)證人施添議於原審審理時謂：其遭查獲當時，員警並未告以
    供出毒品來源得減輕刑責，只要求其配合，於是當場聯絡被
    告欲再購買2 千元之安非他命等語（見原審訴緝卷第131 頁
    ）；證人即當日查獲施添議之警員邊信文亦於原審到庭結證
    稱：其於查獲證人施添議時，並未以供出毒品來源得減輕刑
    責之條件誘使證人施添議供出毒品來源，係施添議主動說出
    其所持有之毒品係向被告所購買，於是要求證人施添議配合
    ，證人施添議並當場聯絡被告等語（見原審訴緝卷第133 、
    134 頁）；參以證人施添議於上揭時地被查獲後，即因施用
    毒品，經裁定送觀察勒戒，於91年1 月9 日執行完畢釋放，
    並經臺灣臺南地方法院檢察署檢察官於91年1 月10日以90年
    毒偵字第2368號、第2550號以無施用傾向為由，為不起訴處
    分，此有臺灣高雄地方法院法務部在監在押資料表、刑案資
    料查註紀錄表各1 份在卷足憑（見原審訴字卷第12、15、16
    頁），其自91年8 月29日起於原審調查、審理及本院審理為
    證人陳述時，已無為獲減刑而指證被告販賣毒品之誘因，然
    其猶於法院調查、審理時證述不移，是證人施添議於供出毒
    品來源時，並未受有利誘之情形，應堪認定。且證人施添議
    與被告並無仇恨，業據證人施添議陳述明確（見南檢卷第7
    頁），是證人施添議無設詞誣陷被告之可能性，亦可排除。
  (四)證人施添議對於其何時留電話在201 室房門上，雖有稱：在
    凌晨2 點多，亦有稱：係在11月8 日晚上11點留電話，另查
    獲當日接聽電話者為何人，先稱係林紹貞，後又稱係被告，
    前後縱有不一，然其先陳述係凌晨2 點多留電話，係於91年
    8 月29日所為之陳述，距離案發時間較近，與其遭查獲當日
    於警詢所稱之「在凌晨3 點留電話」，實已相去不遠，又其
    後於94年9 月27日陳述係在90年11月8 日晚上11點留電話及
    係被告接聽電話等語，因距離案發時間已將近4 年，對於時
    間記憶錯誤或混淆，尚不違背常情，故其此部分證詞之瑕疵
    ，均無足以減損其前開證詞之可信度，再者，因其於警詢所
    述，與事情發生之時點較為接近，記憶混淆之可能性較低，
    是其警詢所言，應係真實可信。
  (五)被告於警詢時雖稱：係施添議主動向渠等稱有甲基安非他命
    ，並主動拿甲基安非他命至201 室與其一同吸食，再向其表
    示要拿甲基安非他命要晚一點，其並拿8000元現金予施添議
    ，依施添議指示至萬客隆大賣場拿取等語（見警卷第1 、2
    頁），證人林紹貞於偵查中雖亦稱：係施添議留電話在門口
    表示願意與伊做朋友，伊依照施添議所留下之電話與施添議
    聯絡，約20分鐘後，施添議返回205 室後即販賣1000元之毒
    品予伊，查獲當天5 、6 點施添議有賣毒品給伊等語（見臺
    灣高雄地方法院檢察署90年度偵字第23042 號卷【以下簡稱
    雄檢23042 號卷】第7 頁）。惟被告及林紹貞嗣後至檢察官
    偵訊時即翻異前詞，謂施添議沒有販賣毒品給伊2 人，且甲
    基安非他命為政府嚴予查緝之違禁物，販賣者刑責甚重，衡
    情販賣者為避免遭警以「釣魚」之方式查獲，在尚未確認購
    買者來歷前，應無貿然主動兜售之舉，由被告及證人林紹貞
    所述與證人施添議上開證言對照觀之，被告及證人林紹貞所
    述係證人施添議主動向其兜售甲基安非他命等情，顯於常情
    不符，難以遽信。反之，證人施添議於警偵訊、法院審理時
    對於其與被告、林紹貞認識之過程，及其進而向被告購買毒
    品等情均說明綦詳，自較為可採。
  (六)被告雖辯稱：施添議係因伊與林紹貞於警訊時指控施添議販
    賣甲基安非他命毒品給伊二人，施添議為此心生不滿，才指
    控伊販賣毒品云云。惟查被告、林紹貞及證人施添議之警詢
    筆錄製作時間分別為同日之：3 時35分至6 時20分、3 時0
    分至4 時20分、1 時40分至3 時25分，此有警卷在卷可查（
    見警卷第1 、4 、7 頁），由此足徵永康分局是先製作施添
    議之警詢筆錄，且係於製作施添議之筆錄完成後，才開始製
    作被告之警詢筆錄，故被告稱：施添議係因伊指認施添議販
    賣毒品給伊及林紹貞2 人，才故為誣指云云，即與事實不符
    。況證人施添議若係因不滿林紹貞於開始製作警詢筆錄時，
    指訴其有販賣毒品，證人施添議誣指之對象應為林紹貞而非
    被告，益證證人施添議為前開指訴時，並無受被告及林紹貞
    指認之影響，被告前開辯解不足採信。
  (七)被告復辯稱：上開201 室係伊女友林紹貞所租用，伊並沒有
    住在該處，查獲當日是要送林紹貞回去，並沒有要販賣毒品
    給施添議云云。然查被告於警詢提到上揭201 室時，均謂該
    處係其住處，而林紹貞於警詢時亦謂：與被告共同居住在
    201 室等語（見警卷第5 頁），可證該處雖係林紹貞出面租
    用，然係被告與林紹貞共同居住，故被告事後至原審及本院
    時，始辯稱伊沒有住在該處云云，顯為卸責之辭，不足採信
    。
  (八)被告另辯稱：民國90年間，電信公司並沒有發行面額1 千元
    之易付卡，則施添議如何能以1 千元之易付卡與伊交易毒品
    云云。惟經本院向中華電信股份有限公司行動通信公司查詢
    結果謂：本公司於90年2 月23日至3 月25日、8 月20日至9
    月30日及11月30日至91年1 月20日分別推出行動電話預付卡
    （如意卡）促銷方案，如意卡訂價1 千元特惠650 元（內含
    300 元通話金），客戶開始啟用後7 日內，本公司系統自動
    回儲700 元通話金予客戶等語，此有該公司94年12月22日行
    行二字第0940000827號函附卷可稽（見本院卷第40頁），由
    上可知，於90年間確有訂價1 千元、通話金1 千元之預付卡
    （即俗稱易付卡）在市面上流通，足證施添議謂其係以1 千
    元之易付卡與被告交易等語並非虛佞，被告前開辯解不足採
    信。
  (九)辯護意旨另以：本案未扣得電子秤及帳冊等物，且查獲毒品
    數量不多，與一般販毒者均留有大量毒品俾利販賣顯有不同
    ，且被告素有吸毒習慣，留有微量毒品供給施用亦無違常情
    等語，為被告辯護。惟販賣毒品之方式及販毒者個人之習慣
    ，均不相同，為避免留下證據而不記帳者，亦有所聞，況且
    電子秤尚非販賣毒品之必備工具，本案縱未扣得電子秤及帳
    冊，仍不足為有利被告之認定。此外自林紹貞身上扣得之毒
    品，並非被告所有，此迭據被告及證人林紹貞供陳在卷，辯
    護人自不得以上開非被告所有之甲基安非他命，而遽為推論
    扣案之數量不多，即認被告係為施用而持有。
  (十)甲基安非他命為政府嚴予查緝之違禁物，販賣者刑責甚重，
    茍無利可圖，衡情應無甘冒被查緝之風險，而無端以相同或
    較低之價格交予他人，故堪認被告販入甲基安非他命之價格
    必較販出之價格為低，而有從中謀取差價利潤之意圖甚明。
  (十一)綜上所述，被告辯解不足採信，本件事證明確，被告販賣第
    二級毒品甲基安非他命之犯行，堪以認定，應依法論科。
三、按甲基安非他命為毒品危害防制條例第2 條第2 項第2 款所
    定之第二級毒品。是核被告所為，係犯毒品危害防制條例法
    第4 條第2 項之販賣第二級毒品罪。被告販賣前後之持有第
    二級毒品之低度行為，為其販賣第二級毒品之高度行為所吸
    收，不另論罪。又被告2 次販賣第二級毒品之犯行，時間緊
    接，方法相同，且所犯為構成要件相同之罪，顯係基於概括
    之犯意反覆為之，應依刑法第56條之規定論以一罪，因法定
    刑無期徒刑依法不得加重，僅就法定刑有期徒刑及罰金刑部
    分加重其刑。
四、原審據以論處被告販賣第二級毒品甲基安非他命罪刑，固非
    無見；惟查：(一)被告與證人施添議交易時，林紹貞有在場見
    聞，且證人施添議於遭警查獲後，與被告聯繫欲再購買毒品
    時，係證人林紹貞接電話等情，固均屬事實，惟證人施添議
    自警偵訊、原審調查、審理至本院審理時，均謂：與伊交易
    毒品之人係被告，且交付毒品甲基安非他命給伊之人也是被
    告，從未提及林紹貞有自證人施添議處收受買賣毒品之對價
    （現金或易付卡），並謂林紹貞沒有與伊接觸等語（見原審
    訴字卷第32頁）自難以被告與證人施添議交易時林紹貞在場
    即認林紹貞與被告間有犯意之聯絡。況被告與林紹貞係男女
    朋友關係，被告販賣毒品給施添議時，林紹貞均在場知情，
    此已說明如前，以其2 人關係如此密切，林紹貞代為接聽被
    告之來電，尚難謂與常情有悖；且林紹貞於接到施添議來電
    ，聽聞施添議說要買甲基安非他命等語時，僅向施添議表示
    ：回去再說等語，並未於電話中就交易價格、數量為詳談，
    更未表示首肯之意，自難因其知情，而謂其與被告間有共謀
    。被告於偵查中雖稱：當天下午3 千元是拿給林紹貞云云（
    見南檢卷第7 頁），惟被告除於該次偵訊為此陳述外，從未
    有其他相同之陳述，而證人施添議也沒有陳述過3 千元現金
    係交給林紹貞，自難以被告為推卸責任所為之卸責之辭，逕
    認林紹貞有分擔、參與販賣毒品之行為。又被告與林紹貞遭
    查獲時，雖自林紹貞身上扣得甲基安非他命2 包，惟林紹貞
    本身也有施用甲基安非他命之慣行，於上開時地為警查獲後
    ，所採集之尿液經送檢驗結果，確呈甲基安非他命陽性反應
    ，此有臺灣高雄地方法院90年度易字第2809號判決附卷可資
    參照（見原審卷第123 、124 頁），則林紹貞辯稱其持有之
    甲基安非他命係供伊施用並非不可採信，自難以林紹貞身上
    扣有甲基安非他命，逕認林紹貞與被告有共同販賣甲基安非
    他命。此外，復查無其他積極證據足資證明林紹貞與被告間
    有何犯意之聯絡或行為之分擔，自難論被告與林紹貞為共犯
    。原審未察，逕認被告與林紹貞為共犯，自有未合。(二)於林
    紹貞身上查獲之甲基安非他命2 包係林紹貞所有，此業據被
    告及林紹貞供陳在卷，復無證據證明被告與林紹貞為共犯，
    則林紹貞所有之2 包甲基安非他命自與本案無關，且已經臺
    灣高雄地方法院以90年度易字第2809號判決諭知沒收銷燬，
    此有該案判決書附卷可資參照（見原審卷第123 頁），於本
    案中自不得再為沒收銷燬之諭知，原審未詳為推究，逕為沒
    收之諭知，亦有未當。(三)於施添議身上查獲之甲基安非他命
    2 包，係被告販賣予施添議之物，且係查獲施添議施用毒品
    之證物，並非本案查獲之物，自亦不得於本案中為沒收銷燬
    之宣告，原審就此部分之諭知，亦有違誤。被告上訴意旨否
    認犯罪，指摘原判決不當，由無理由；惟原判決既有上開可
    議之處，自應由本院將原判決撤銷改判。審酌被告為牟不法
    利益，不惜連續2 次販賣毒品，戕害他人身體及心理之健康
    甚鉅，且犯後猶卸責狡飾，惟其販賣次數僅有2 次，交易所
    得不多，交易對象僅有1 人，對社會所生之危害不大，及被
    告犯罪之動機、手段、目的等一切情狀，量處如主文第2 項
    所示之刑。證人施添議向被告購買2 次毒品之代價分別為價
    值1 千元之行動電話易付卡1 張及現金3 千元，均為被告販
    賣第二級毒品所得之財物，均應依毒品危害防制條例第19條
    第1 項之規定諭知沒收，易付卡部分如全部或一部不能沒收
    時，應追徵其價額，現金3 千元部分如全部或一部不能沒收
    時，以其財產抵償之。另案扣押之證人施添議持有之甲基安
    非他命2 包（含袋共重1.6 公克）、林紹貞所持有之甲基安
    非他命2 包（驗前毛重6.84公克，驗後毛重6. 7公克），雖
    係第二級毒品甲基安非他命，然與本案無涉，此已說明如前
    ，爰不另為沒收之諭知。至於扣押之分裝袋30只，並無證據
    證明係被告販賣毒品所用之物，自不另為沒收之諭知。
據上論斷，應依刑事訴訟法第369 條、第364 條、第299 條第1
項前段、毒品危害防制條例第4 條第2 項、第19條第1 項、刑法
第11條、第56條，判決如主文。
本案經檢察官林應華到庭執行職務。
中    華    民    國    95    年    2     月    27    日
                  刑事第八庭    審判長法  官  李炫德
                                      法  官  蔡國卿
                                      法  官  李淑惠
以上正本證明與原本無異。
如不服本判決應於收受本判決後10日內向本院提出上訴書狀，其
未敘述上訴理由者，並得於提起上訴後10日內向本院補提理由書
狀（均須按他造當事人之人數附繕本）「切勿逕送上級法院」。
中    華    民    國    95    年    2     月    27    日
                                      書記官   盧雅婷
附錄本判決論罪科刑法條：
毒品危害防制條例第4條第2項
製造、運輸、販賣第二級毒品者，處無期徒刑或7 年以上有期徒
刑，得併科新臺幣7 百萬元以下罰金。


司法院資訊處製作；財團法人民間司法改革基金會備份。
